【裁判字號】    91,保險,44
【裁判日期】    920307
【裁判案由】    損害賠償
【裁判全文】
臺灣高雄地方法院民事判決                          九十一年度保險字第四四號
    原      告  財團法人汽車交通事故特別補償基金
    法定代理人  王得山
    訴訟代理人  甲○○
    被      告  乙○○○
右當事人間請求損害賠償事件，本院判決如左：
    主      文
被告應給付原告新台幣玖拾玖萬貳仟元，及自民國九十一年三月十四日起至清償日止
，按週年利率百分之五計算之利息。
訴訟費用由被告負擔。
本判決於原告以新台幣拾萬壹仟元為被告供擔保後，得為假執行。
    事      實
甲、原告方面：
一、聲明：求為判決如主文第一項所示，並願供擔保，請准宣告假執行。
二、陳述：
（一）被告於民國八十九年十二月三十日上午七時三十分許，騎乘車牌號碼ＺＥＷ─
      五０一輕型機車，沿高雄市○鎮區○○街由西向東方向行駛，於行經西側瑞和
      街與瑞信街街口即距瑞街口六．七公尺處，應隨時注意車前狀況，以採取必要
      安全措施，竟疏未注意，因而撞擊同方向沿瑞和街行車分向線二．九公尺處行
      走之訴外人李大樹，致李大樹呈植物人狀態，延至同年十月七日下午五時三十
      分許死亡。而被告所涉過失致死刑責，亦經鈞院判處有期徒刑七月，並據台灣
      高等法院高雄分院（下稱高雄高分院）判決上訴駁回確定在案。
（二）本件被告騎乘肇事車輛並未投保強制汽車責任保險，致李大樹繼承人無從向車
      輛強制險保險人求償，故李大樹之繼承人遂依強制汽車責任保險法（下稱強保
      法）第二十五條第一項第三款規定死亡給付及強制汽車責任保險給付標準（下
      稱強保給付標準）第六條規定，向原告請求補償金新台幣（下同）九十九萬二
      千元，並已受領補償完畢。而按李大樹配偶及子女共五人，均得依民法第一百
      九十四條規定，向被告請求精神慰撫金，以每人請求六十萬元計算，合計可請
      求金額為三百六十萬元。又李大樹於車禍事故後呈現植物人狀態，期間自八十
      九年十二月三十日起至九十年十月七日止，由其繼承人支出醫療費用九十三萬
      五千二百九十元及看護費用五十六萬四千元（按每日二千元計算），合計五百
      零九萬九千二百九十元，則李大樹繼承人依民法第一百九十二條第一項規定，
      亦得向被告請求損害賠償。從而，原告依強保法第三十九條第二項規定，自得
      於補償金額範圍內，直接代位李大樹繼承人請求被告賠償原告支付之補償金。
      爰依強制汽車責任保險法第三十九條第二項、民法第一百九十二條第一項條及
      第一百九十四條規定，請求被告給付上開補償金額，及自支付命令送達被告翌
      日即九十一年三月十四日起至清償日止，按週年利率百分之五計算之利息。
三、證據：提出高雄市政府警察局交通大隊（下稱市警局交通大隊）道路交通事故證
    明書（下稱事故證明書）、汽車交通事故特別補償金受害人補償理算書（下稱補
    償理算書）、汽車交通事故特別補償金收據暨行使代位權告知書（下稱補償收據
    ）各一件、診斷證明書二件（以上均影本）、李大樹除戶全戶戶籍謄本一件及住
    院帳款明細表二張為證，並聲請訊問證人李金龍，暨援用刑事案件卷證資料。
乙、被告方面：
一、聲明：求為判決原告之訴駁回。
二、陳述：對於刑事案件認定事實無意見，對於原告給付償補金九十九萬二千元予李
    大樹繼承人及原告請求本件給付金額無意，惟伊現無經濟能力清償原告請求之款
    項。
三、證據：未提出任何證據資料。
丙、本院依職權調取本院九十年度交易字第五八七號及高雄高分院九十一年度交上易
    字第一六八號過失致死案件刑事卷宗全卷，並向財政部高雄市國稅局前鎮稽徵所
    （下稱高市國稅局前鎮所）及阮綜合醫院函查被告財產歸戶、薪資所得及李大樹
    住院期間、診療費用。
    理    由
一、原告主張：被告於八十九年十二月三十日上午七時三十分許，騎乘車牌號碼ＺＥ
    Ｗ─五０一輕型機車，沿高雄市○鎮區○○街由西向東方向行駛，於行經西側瑞
    和街與瑞信街街口即距瑞街口六．七公尺處，疏未注意車前狀況，以採取必要安
    全措施，因而撞擊同方向沿瑞和街行車分向線二．九公尺處行走之李大樹，致李
    大樹呈植物人狀態，而後死亡。嗣因被告被告騎乘肇事車輛未投保強制汽車責任
    保險，李大樹繼承人即依強制汽車責任保險規定，向原告請求補償金九十九萬二
    千元，並已受領補償完畢。又李大樹配偶及子女共五人，暨李大樹於車禍事故後
    ，自八十九年十二月三十日起至九十年十月七日止，呈現植物人狀態，由其繼承
    人支出醫療費用九十三萬五千二百九十元及看護費用五十六萬四千元。再被告因
    騎車肇事所涉過失致死刑責，經本院判處有期徒刑七月，並據高雄高分院判決上
    訴駁回確定等情，為被告所不爭執，並有原告提出事故證明書、補償理算書、補
    償收據、診斷證明書、李大樹除戶全戶戶籍謄本及住院帳款明細表為證，其中李
    大樹因傷呈植物人狀態，而於上開日期死亡，且李有樹有五位合法繼承人，支出
    如上所述醫療及看護費用乙節，亦據證人李金龍到庭證述屬，復據本院依職權調
    取刑事卷證資料查明相符，堪認原告主張事實為真實。
二、按汽車交通事故發生時，受害人或其繼承人因肇事汽車非強制汽車責任險之被保
    險汽車，致未能依強制汽車責任保險法規定向保險人請求給付保險金者，得在相
    當於強制汽車責任保險法規定之保險金額範圍內，向特別補償基金請求補償；又
    特別補償基金於補償金額範圍內，得直接向加害人或汽車所有人求償，強制汽車
    責任保險法第三十八條第一項第二款及第三十九條第二項分別定有明文。又肇事
    汽車非被保險汽車，特別補償基金依本法第三十九條第二項規定，向加害人或汽
    車所有人求償時，應依該非被保險汽車之肇事責任比例計算求償額，強制汽車責
    任保險法施行細則第九條亦有規定。足見特別補償基金依強制汽車責任保險法第
    三十九條第二項行使之求償權，其本質類同「保險代位權」，係受害人對加害人
    侵權行為請求權之法定債權移轉，且法律亦明定特別補償基金得向未投保強制汽
    車責任險之汽車所有人求償。次按原告請求給付補償金，本應依上開規定，核算
    被告侵權行為應負擔之肇事責任比例後定之，惟查被告既對於原告請求給付金額
    表無意見，則本院自無庸就此肇事責任比例問題，逐一論述，併此敘明。
三、綜上所述，原告依據強制汽車責任保險法第三十九條第二項、民法第一百九十二
    條第一項條及第一百九十四條規定，請求被告給付九十九萬二千元，及自九十一
    年三月十四日起至清償日止，按週年利率百分之五計算之利息，為有理由，應予
    准許。
四、原告陳明願供擔保請准宣告假執行，爰酌定相當擔保金額，併准許之。
五、據上論結：本件原告之訴為有理由，依民事訴訟法第七十八條、第三百九十條第
    二項，判決如主文。
中      華      民      國    九十二    年      三      月      七      日
                              臺灣高雄地方法院民事第二庭
~B法      官  李昭彥
右為正本係照原本作成。
如不服本判決，應於送達後廿日內，向本院提出上訴狀並表明上訴理由，如於本
判決宣示後送達前提起上訴者，應於判決送達後十日內補提上訴理由書（須附繕本）。
中      華      民      國    九十二    年      三      月      七      日
~B法院書記官  鄭翠蘭


司法院資訊處製作；財團法人民間司法改革基金會備份。
